臺灣基隆地方法院刑事判決　　　　　　　 94年度訴字第344號
公　訴　人　臺灣基隆地方法院檢察署檢察官
被　　　告　戊○○　男　52歲.
選任辯護人　許智勝律師
上列被告因偽造有價證券等案件，經檢察官提起公訴（94年度偵
續字第21號），本院判決如下：
    主  文
戊○○共同連續意圖供行使之用而偽造支票，處有期徒刑壹年拾
月，緩刑年。
偽造之付款人為第一商業銀行基隆分行、帳號為070848號、票號
為MB0000000號、MB0000000號、金額分別為新台幣伍萬元、壹萬
元之支票貳紙，均沒收。
    事  實
一、戊○○因欲購買房屋，乃於民國八十六年十二月間某日，經
    由不知情之友人丙○○○介紹，至丁○○所有座落於基隆市
    ○○○路53之1號房屋，察看住處環境，嗣戊○○即向丙○○○表示有意承購上開房屋，乃丁○○即僱請不詳姓名之工人
    清理上開房屋內之個人雜物及家具等物品，以利交屋予戊○○（已於八十七年一月九日移轉登記予戊○○之子蕭吉峰）
    ，惟丁○○於僱工清理過程中，不慎於上址遺失付款人為第
    一商業銀行基隆分行、帳號：070848支票一本（張數不詳）
    ，詎戊○○於前開房屋辦理過戶完畢後之八十七年三、四月
    間，進入該房屋室內清理時，發現丁○○遺失之前開帳號票
    號分別為MB0000000號、MB0000000號空白支票二張後，竟意
    圖為自己不法所有，將之侵吞入己（侵占遺失物部分已罹於
    時效）。戊○○復於九十年九月中旬召來先前積欠其新台幣
    （下同）200萬元工程款之債務人楊介銘（其現在下落不明
    ，檢察官另簽分他案偵辦）至上址房屋，並持先前拾獲之票
    號MB0000000支票1張，告知楊介銘稱：「這張支票是撿到的
    ，不然看應該怎麼辦」，楊介銘乃答以：「不然寫多少錢」
    ，戊○○繼言：「我欠己○○50000元」，楊介銘則回稱：
    「要寫多少就多少」，渠二人至此形成偽造支票之共同概括
    犯意聯絡，先由戊○○於票號MB0000000支票上填寫發票金
    額50000元、發票日為九十三年十月卅日，楊介銘則持「吳
    國年」印章（未知是否為偽造）一枚蓋用於上開支票之發票
    人欄位，完成發票行為，戊○○繼則另起偽造私文書犯意，
    於上開支票之背書人欄位偽簽「釋淨空」，再以自己名義簽
    名於票背，嗣於九十年九月底某日以連續背書之方式，背書
    交付予不知情之己○○，以抵償先前所積欠之貨款債務，足
    生損害於「釋淨空」及善意信賴該背書之持票人，己○○繼
    持該張支票向不知情之元鴻發展股份有限公司（下稱元鴻公
    司）訂購工程建材一批。戊○○與楊介銘又承前同一偽造支
    票之共同概括犯意聯絡，於九十一年初某日，由戊○○在前
    開票號MB0000000支票上填寫發票金額10000元、發票日為九
    十一年一月廿九日，楊介銘亦持「吳國年」印章一枚蓋用於
    上開支票之發票人欄位，完成發票行為，戊○○再持以交付
    予不知情之甲○○，以抵償先前所積欠之債務，甲○○復持
    前開支票向不知情之乙○○洽購裝潢建材一批。嗣因元鴻公
    司及乙○○向金融機構提示兌現，惟均遭金融機構以存款不
    足及印鑑不符退票，丁○○始知支票遭偽造，而報警查悉上
    情。
二、案經被害人丁○○告訴暨基隆市警察局第二分局報告臺灣基
    隆地方法院檢察署檢察官偵查起訴。
    理  由
一、訊據被告戊○○對前揭犯行坦承不諱，核與被害人丁○○指
    訴及證人黃林純玉、己○○、乙○○、甲○○等人證述情節
    相符，並有票號MB0000000號支票影本、票號MB0000000號、
    MB0000000號支票退票理由單、合作金庫銀行岡山分行九十
    二年一月九日合金岡匯字第092005041號函（票號MB0000000
    支票係由該分行活存客戶元鴻公司提示，該支票業經該客戶
    領回）、基隆市安樂地政事務所九十三年九月十六日（93）
    基安地所一字第8805號函及附件（即基隆市○○○路53之1號
    房地之登記謄本）、丁○○之第一商業銀行支票存款印鑑卡
    在卷可稽，本件事證明確，被告犯行洵堪認定。
二、核被告所為，係犯刑法第二百零一條第一項之偽造有價證券
    罪（起訴書所論刑法第三百三十七條之罪之部分已據蒞庭檢
    察官當庭刪除）。被告行使偽造有價證券之低度行為，已為
    偽造之高度行為所吸收，其偽造私文書之低度行為又已為行
    使之高度行為所吸收，均不另論罪；被告係以一行為同時行
    使偽造私文書、行使偽造有價證券，二者為想像競合犯，從
    較重之行使偽造有價證券罪處斷，而該行使偽造有價證券犯
    行，又已為偽造有價證券犯行所吸收，是以，被告行使偽造
    私文書之犯行自亦不再另論罪，併此敘明。被告與楊介銘間
    就偽造有價證券犯行，有犯意聯絡及行為分擔，為共同正犯
    。被告前後二次偽造有價證券犯行，時間緊接，所犯係構成
    要件相同之罪名，顯係出於概括犯意反覆為之，為連續犯，
    以一罪論，並應依刑法第五十六條之規定加重其刑。被告犯
    後非惟已坦承犯行，且已與被害人己○○、甲○○達成和解
    、賠償渠二人之損失，此有和解書二紙附卷可稽，告訴人丁○○亦於本院準備程序時表示其僅欲澄清其之支票係遺失遭
    人偽造而已，其願意原諒被告等語，被告偽造支票時所填金
    額亦非為鉅，實有法重情輕之感，爰依刑法第五十九條之規
    定酌減其刑，並先加後減。爰審酌被告犯行手段、對票券融
    通所生危害、偽造支票之金額、犯後態度等一切情狀，量處
    如主文所示之刑。又被告前未曾受有期徒刑以上刑之宣告，
    此有台灣高等法院被告全國前案紀錄表一紙附卷可稽，其受
    本次罪刑宣告之教訓，當無再犯之虞，本院認其刑以暫不執
    行為適當，爰依刑法第七十四條第一款之規定，宣告緩刑，
    以啟自新。偽造之付款人為第一商業銀行基隆分行、帳號為
    070848號、票號為MB0000000號、MB0000000號、金額分別為
    新台幣伍萬元、壹萬元之支票貳紙，均應依刑法第二百零五
    條之規定宣告沒收；至「吳國年」印章一枚尚無從得知是否
    為偽造，自不應諭知沒收。
據上論斷，應依刑事訴訟法第二百九十九條第一項前段，刑法第
二十八條、第五十六條、第二百零一條第一項、第五十九條、第
七十四條第一款、第二百零五條，罰金罰鍰提高標準條例第一條
前段，判決如主文。
本案經檢察官黃鴻達到庭執行職務
中　　華　　民　　國　　94　　年　　7 　　月　　21　　日
                  刑事第三庭審判長法    官　鄭景文
                                  法　　官  王美婷
                                  法　　官  曾雨明
以上正本證明與原本無異。
對於本件判決如有不服，應於收受送達後10日內，向本院提出上
訴書狀，上訴於臺灣高等法院。
中　　華　　民　　國　　94　　年　　7 　　月　　25　　日
　　　                            書 記 官  王靜敏
附錄法條：
中華民國刑法第201條第1項：
意圖供行使之用，而偽造、變造公債票、公司股票或其他有價證
券者，處3年以上10年以下有期徒刑，得併科3千元以下罰金。
